---
title: "electorAr"
---

```{r, include = FALSE}
knitr::opts_chunk$set(
  collapse = TRUE,
  comment = "#>"
)
```

```{r setup}
library(polArverse)
```


`{electorAr}` brinda herramientas que facilitan el acceso y el trabajo con datos electorales de Argentina desde R. Prácticamente todos los datos tienen como fuente el [Atlas Electoral de Andy Tow](https://www.andytow.com/blog/). Los mismos pueden ser (a) desagregados a nivl de mesas (con datos desde 2003 a 2019) para cargos nacionales (presidente, diputades y senadores); o (b) agregados (para cargos ejectuvios, nacionales y provinciales entre 1946 y 2019). 
 
```{r}

library(electorAr)

# Elecciones disponibles según dos fuente de datos
# 'results' para datos agregados y 'data' para escrutinios provisorios 

show_available_elections(source = "results")

```
 
Habiendo elegido los datos agregados, podemos, por ejemplo, con la ayuda de `{dplyr}` filtrar las elecciones disponibles con resultados para Goberndaro de la Provincia de Tucumán. 

```{r}

# Filtro eleciones de interés
(gobernadores_tucuman <- show_available_elections(source = "results") %>% 
  dplyr::filter(NOMBRE == "TUCUMAN", 
                category == "gober"))

```

La función `show_available_elections()` (con el parámetro `source = "results"`) nos devuelve el listado de dichas elecciones con 4 variables relevantes (`district`, `category`, `round`, `year`) que son los parámetros necesarios a ser completados para descargar los datos de una elección determinada. 

Una alternativa posible es descargar una elección en particular con `get_election_results()`: 

```{r}

electorAr::get_election_results(district = "tucuman", 
                                category = "gober", 
                                round = "gral", 
                                year = 1999)


```

Pero también podemos descargarnos todas las elecciones juntas, del siguiente modo: 


```{r}

# Descargo multiples elecciones seleccionadas

(elecciones <- get_multiple_elections(gobernadores_tucuman,
                                      source = 'results'))

```

`get_multiple_elections()` tiene como paráemtro obligatorio `source` donde debe definirse cual de las dos fuentes de datos se está llamando. Además tiene como posibilidad devolver un `tibble` único (simplificando la estructura de lista de la variable `election`) con la opción `unnest = TRUE`. 

```{r}

(elecciones_simplificadas <- get_multiple_elections(gobernadores_tucuman,
                                      source = 'results', 
                                      unnest = TRUE))
```

## INDICADORES

`{elecotrAr}` provee además una familia de funciones `compute_` que calcular una serie de indicadores básicos del análisis electoral. Veamos algunos ejemplos para la elección de 1995:  


```{r}
# Seleciono la elección a Gobernador de TUCUMAN en 1999
(eleccion99 <- elecciones$election[[5]])
```


### `compute_nep()`

```{r}
# Número Efectivo de Partidos (NEP)
compute_nep(eleccion99)

```


### `compute_concentration()`

```{r}
# Concentración
compute_concentration(eleccion99)

```


### `compute_competitiveness()`

```{r}
# Competitividad
compute_competitiveness(eleccion99)

```

## Visualización

Con la ayuda de `{polArViz}` podemos acceder rápidamente a una serie de visualizaciones de los datos electorales.

Ppor el momento solo disponible para los descargados desde `source = "data"`. Descarguemos entonces nuevos datos: 


```{r}

datos <- get_election_data(district = "tucuman", 
                           category = "dip",
                           round = "gral", 
                           year = 2015)


```



### Tabla -  `{gt}`


```{r}

polArViz::tabulate_results(datos)
```


### Gráfico -  `{ggplot2}`

```{r}
polArViz::plot_results(datos)
```



### Mapas - `{ggplot2}` + `{sf}`

Para poder mapear la elección, los datos deberían descargarse a nivel `departamento` con el parámetro `level`. 

```{r}

datos_depto <- get_election_data(district = "tucuman", 
                           category = "dip",
                           round = "gral", 
                           year = 2015, 
                           level = "departamento")

```



```{r}

polArViz::map_results(datos_depto)


```


Este nivel de agregación nos permite también utilizar la función `plot_results()`. La misma, al detectar que se trata de datos al nivel de `departamentos`  hará uso de grillas predefinidas por el paquete `{geoAr}` para ser usadas por `{geofacet}` y su función de facetado `facet_grid()`. 

```{r}

polArViz::plot_results(datos_depto)

```

